【裁判字號】    92,交訴,2
【裁判日期】    920910
【裁判案由】    公共危險等
【裁判全文】
臺灣花蓮地方法院刑事判決                            九十二年度交訴字第二號
    公  訴  人  臺灣花蓮地方法院檢察署檢察官
    被      告  乙○○
右列被告因公共危險等案件，經檢察官提起公訴（九十年度偵字第三五０九號），本
院判決如左：
    主  文
乙○○無罪。
    理  由
一、公訴意旨略以：被告乙○○於民國九十年十一月二十五日晚上七時四十分許，駕
    駛車號Ｕ七–七０二七號自用廂型車，沿花蓮縣花蓮市○○街由東往西方向行駛
    ，途經自由街與民國路閃黃燈號誌交岔路口欲左轉民國路時，理應注意車輛行駛
    時，轉彎車應讓直行車先行。而依當時情形，又無不能注意之情事，竟疏於注意
    ，遂於通過上開交岔路口時，竟以時速四十公里之高速行駛，致撞及由丙○○所
    騎乘車號ＲＧＦ--五三七號沿花蓮市○○街由西往東方向行駛之機車，使丙○○
    受有頭部外傷合併蜘蛛膜下血腫之傷害。乙○○駕車肇事後，稍留滯現場後即駕
    車逃逸，嗣為警循線查獲，因認被告涉犯刑法第二百八十四條第一項前段過失傷
    害罪嫌及第一百八十五條之四肇事逃逸罪嫌。
二、按犯罪事實應依證據認定之，無證據不得推定其犯罪事實；又不能證明被告犯罪
    者，應諭知被告無罪之判決，刑事訴訟法第一百五十四條、第三百零一條第一項
    分別定有明文。又事實之認定，應憑證據，如未能發現相當證據，或證據不足以
    證明，自不能以推測或擬制之方法，為裁判基礎（最高法院四十年台上字第八六
    號判例參照）。再者，認定不利於被告之事實，須依積極證據，苟積極證據不足
    為不利於被告事實認定時，即應為有利於被告之認定，更不必有何有利之證據（
    最高法院三十年上字第八一六號判例）；而所謂「積極證據足以為不利被告事實
    之認定」係指據為訴訟上證明之全盤證據資料，在客觀上已達於通常一般之人均
    不致於有所懷疑，而得確信被告確曾犯罪之程度，若未達到此一程度，而有合理
    懷疑之存在時，即無從為有罪之認定（最高法院七十六年台上字第四九八六號判
    例）。
三、訊據被告乙○○固坦承於九十年十一月二十五日晚上七時四十分許，駕駛車號Ｕ
    ７–七０二七號自用廂型車之事實，惟矢口否認有何犯行，辯稱：當時不知道有
    撞到人，也不清楚自己有沒有過失云云。經查，本件公訴人認被告乙○○涉有前
    揭犯行，無非以被告乙○○坦承駕車、告訴人丙○○之指訴、證人戊○○、王祥
    民之證詞及肇事現場草圖、財團法人慈濟醫學院診斷證明書為其依據，經查：
  (1)告訴人丙○○之代理人丁○○於本院訊問時，堅稱：駕車肇事之人為被告之夫甲○○而非被告，被告係頂替其夫承擔刑責等語，而證人戊○○即肇事路口攤販於
    偵查中則稱被告於警員訊問時先是說車子是自己開的，警員說頂罪的話二人都要
    關，被告又改口說車子是甲○○開的，後來她先生打電話給她，她又說是她開的
    等語（偵查卷第十一頁、第六十二頁）；證人即承辦警員古文雄於偵查中證稱目
    擊者陳述說當時有一個男子下車看，但在製作（筆錄）過程中，乙○○一直堅稱
    是她開車的等語（偵查卷第六十八頁）。
  (2)本件車禍發生的時間是九十年十一月二十五日晚間七時四十分，此有道路交通事
    故調查報告表一份附卷可按，據被告乙○○於供稱：我是於十九時在我家（慈惠
    一街五十二號）要開至民國路與明義街載我先生（警卷第六頁）；是我先生要我
    去載他，他用他自己的0000000000號打我的0000000000號電話要我去載他，我在
    家中接到我先生的電話後，騎機車到花蓮市○○街的玉里麵店去找我先生，到場
    後裡面有我先生與三、四個人（王貴華、呂建中及老板娘）喝酒，我到了後把機
    車放在麵店，開車子載我先生及王貴華回家，之後我先生叫鍾閣明來載我先生的
    哥哥回鍾閣明的家，之後警局打電話給我先生，我先生就打電話給鍾閣明，我家
    的電話是0000000，之後鍾閣明來載我去中正派出所等語（偵查卷第三四頁），
    證人甲○○證稱：當天喝到七點多，我打電話給被告，用我手機0000000000打到
    0000000000，叫她騎機車來接我們回去，之後由乙○○開車載我跟王貴華要回勝
    安村；載我回家後，我跟王貴華下車進屋內，乙○○停車後也進屋內，接著就接
    到警方告知我的車子發生車禍，我轉告被告，以後我又打電話叫鍾閣明騎機車到
    我家開我的車載被告到警察局處理，我沒有跟去，我與呂建中到全民住宅候呂建
    中的兒子打電話回家等語（偵查卷第五十三頁），惟經調閱上開行動電話之通聯
    紀錄結果顯示，甲○○所使用之0000000000號行動電話於車禍當日最早與被告所
    使用0000000000號行動電話通話之時車為晚間八時三十二分四十八秒，距離本件
    車禍時間已有五十餘分鐘，此後於同日晚間九時五十五分零九秒起至同日晚間十
    時八分四十一秒止，甲○○前開電話與被告前開電話則連續有五通電話紀錄，此
    有中華電信股份有限公司台灣北區電信分公司花蓮營運處九十一年一月二十二日
    花服二密（91）字第０一０號函檢送之通聯紀錄附卷可按，是以甲○○於車禍當
    日最早與被告之行動電話聯絡之時間是在車禍發生後五十餘分鐘，與被告及證人
    甲○○所述是甲○○先以電話聯絡前往麵店而後開車發生車禍之時間，顯然不符
    ，反而與證人戊○○所述被告於警局接獲甲○○的電話之情節相符。
  (3)被告於本院審理時，經本院當庭告知其所述甲○○打電話給被告一節與通聯紀錄
    不符後，被告則改稱甲○○是以其0000000000號行動電話打到家中的0000000 號
    電話，被告是出來後在半路甲○○又打行動電話給被告，以確認被告是否已經出
    來等語（本院卷九十二年五月二十八日筆錄第六頁），然而前開通聯紀錄根本無
    甲○○打到被告家中電話之通話紀錄；至於證人甲○○於本院審理時則改稱：是
    用公共電話直接打老婆之行動電話叫我老婆來載我，因為手機沒電了，我沒有備
    用的電池，因為麵店很吵，所以沒有借哥哥的電話打；行動電話當天都沒有電等
    語（本院卷九十二年六月二十三日筆錄第十三頁），所述非但與其先前在偵查中
    之陳述不符，更與通聯紀錄相違背，益徵證人甲○○之證詞是事後與被告勾串虛
    構，不足採信。
  (4)公訴人認為被告為肇事者，主要是以麵店老闆劉筠（原名己○○）於偵查中證
    稱被告確實有到麵店去，故認為無法以通聯紀錄作為甲○○是肇事者的證據（本
    院卷九十二年一月二十七日筆錄第四頁）。然而，證人劉筠於警詢時及偵查中
    均證稱甲○○、王貴華、呂建中他們七、八點來消費，大約快十一時離開；被告
    有到麵店，何時到不清楚；我客人多，生意很忙，但他們是最後離開的等語，是
    以證人劉筠所述甲○○等人與被告離開之時間，與本件車禍之時間並不相符，
    況且證人劉筠第一次接受訊問之時間為九十一年一月十五日，離車禍已有一個
    半月，而作生意客人來往頻繁，如何記得清楚何人曾於何日到過店內？其前開證
    詞顯然可疑；再者，證人劉筠於本院審理時雖改稱：甲○○是下午五點多到麵
    店，很像是在七點多離開，因為另一位與甲○○來的人與我結帳時，我說這麼早
    就要走了；甲○○告訴我車禍的時間是十一月二十日等語（本院卷九十二年六月
    二十三日筆錄第六頁），顯然其與甲○○就車禍作證一事已經事先串通，且所述
    更與之前於警詢時、檢察官偵查中之證詞不符，其歷次之證詞應屬虛偽而不可採
    。
  (5)被告雖堅稱車禍當時是伊駕車云云，惟查被告於警局初訊時先稱車禍發生時車上
    只有被告及甲○○二人而已，與證人甲○○所述車上另有王貴華之證詞不符，被
    告嗣後則改稱車上有被告、甲○○、王貴華三人等語，供詞前後顯不一致，足見
    其一開始至警局時，並不知道車上除甲○○外尚有何人，如其果真開車載人，怎
    會如此？又證人甲○○為被告之夫，又是肇事車輛車主，此有行車執照影本附於
    警卷可按，其經警方通知發生車禍後，當知涉及其車輛損害及日後賠償等問題，
    其何以轉請友人陪同被告前往警局，其反而不去了解情況？參酌證人甲○○、同
    行之王貴華、呂建中等人離開麵店之前均有飲酒，如發生車禍尚涉及酒後駕車之
    公共危險罪嫌，罪責較重等情，綜合前述各節，堪認被告於車禍時並未駕駛肇事
    車輛，而係為與其關係密切之證人甲○○頂罪。
  (6)至於證人王貴華雖證稱是被告駕駛肇事車輛云云，惟其與證人甲○○為兄弟關係
    ，所述難免迴護甲○○，且既與前述事證不符，其證詞亦無足採。
  (7)綜上各節，本院綜合本件全盤之證據資料，尚無法獲得車禍時駕駛肇事車輛之行
    為人為被告之確切心證，其犯罪應屬不能證明，則被告既非公訴人所起訴過失傷
    害及肇事逃逸罪之犯罪行為人，自應為被告無罪之諭知。至於被告是否另外涉嫌
    刑法頂替罪嫌，因未據檢察官起訴，本院尚無從加以審理，併此敘明。
四、據上論斷，應依刑事訴訟法第三百零一條第一項，判決如主文。
中      華      民      國    九十二    年      九      月      十      日
                              臺灣花蓮地方法院刑事庭
                                  法  官  林  碧  玲
右正本證明與原本無異。
如對本判決不服，應於送達後十日內，向本院提出上訴狀。（應抄附繕本）告訴人或
被害人如對於本判決不服者，應具備理由請求檢察官上訴，其上訴期間之計算係以檢
察官收受判決正本之日期為準。
                                  法院書記官
中      華      民      國    九十二    年      九      月      十      日


司法院資訊處製作；財團法人民間司法改革基金會備份。
